臺灣臺南地方法院刑事判決　
110年度訴字第1241號
公  訴  人  臺灣臺南地方檢察署檢察官
被      告  陳幸儀


選任辯護人  李孟仁律師
上列被告因誣告案件，經檢察官提起公訴（110年度偵字第13030
號），本院判決如下：
    主  文
陳幸儀犯誣告罪，處有期徒刑肆月。
    事  實
一、陳幸儀與林意婕前均任職在臺南市○○區○○路000號之臺南市
    新光三越百貨公司中山店1樓「Kiehl's」專櫃，分別擔任櫃
    員、櫃長之工作。於2人任職期間，該專櫃存在先刷專櫃人
    員或其親友提供之信用卡購買專櫃商品作業績，或待有客戶
    購買專櫃人員刷卡購買後，再行辦理信用卡刷退或將繳費期
    限將屆之信用卡刷退，換刷另一張信用卡之慣例，均為陳幸
    儀所明知，且配合使用上開方式，以達成公司要求之業績。
    然陳幸儀於林意婕以上述方式使用陳幸儀及其提供之親友附
    表一所示之信用卡刷卡後，因林意婕因故於民國108年7月2
    日遭公司解職，無法處理退刷事務，陳幸儀為逃避繳納信用
    卡費，竟意圖林意婕受刑事訴追，明知林意婕係為專櫃業績
    ，依上述方式以陳幸儀留存在專櫃之如附表一所示之信用卡
    刷卡購買專櫃之商品，仍於108年8月20日，向臺灣臺南地方
    檢察署提出刑事告訴，指稱林意婕未經其同意，以附表一所
    示其與兄長陳宏瑋、男友楊東錦之信用卡，於附表二所示之
    時間，盜刷附表二所示之交易金額，涉有偽造文書、詐欺等
    罪嫌。嗣經臺灣臺南地方檢察署偵查後，認林意婕係經過陳
    幸儀之同意，方使用附表一之信用卡，用以購買專櫃商品衝
    業績，並非盜刷，而於109年6月12日以109年度偵字第8834
    號、第8858號為不起訴處分確定。
二、案經林意婕訴請臺灣臺南地方檢察署檢察官偵查起訴。
    理  由
一、關於證據能力之認定：
㈠、按被告以外之人於審判外之言詞或書面陳述，除法律有規定
    者外，不得作為證據，刑事訴訟法第159 條第1 項定有明文
    。次按被告以外之人於審判外之陳述，雖不符刑事訴訟法第
    159 條之1 至之4 之規定，而經當事人於審判程序同意作為
    證據，法院審酌該言詞陳述或書面陳述作成時之情況，認為
    適當者，亦得為證據；當事人、代理人或辯護人於法院調查
    證據時，知有同法第159 條第1 項不得為證據之情形，而未
    於言詞辯論終結前聲明異議者，視為有前項之同意，同法第
    159條之5定有明文。證人即告訴人林意婕警詢、偵查中之供
    述為被告陳幸儀以外之人於審判外之書面陳述，因被告及其
    辯護人不同意作為證據使用，又無符合例外得作為證據之情
    形，依上開法律規定，自不得作為被告是否成立犯罪之證據
    。
㈡、其餘具傳聞證據性質之供述證據，因檢察官及被告陳幸儀、
    辯護人於本案言詞辯論終結前，均未爭執其證據能力，本院
    審酌前開證據之作成或取得之狀況，並無非法或不當取證之
    情事，且亦無顯不可信之情況，復經本院於審判期日就上開
    證據依法進行調查、辯論，依刑事訴訟法第159 條之5規定
    ，均具有證據能力。至以下所引用之不具傳聞性質之證據，
    因非檢警違背法定程序取得之證據，依法自應有證據能力，
    併此敘明。
二、訊據被告否認誣告犯行，辯稱：其所提出告訴人偽造文書、
    詐欺等情節都是事實，被告簽刷附表一信用卡時，伊或出國
    、或未上班，被告均未曾徵得同意，伊並沒有任何捏造云云
    。
三、經查：
㈠、被告與告訴人前均任職在臺南市○○區○○路000 號之臺南市新
    光三越百貨公司中山店1 樓「Kiehl's 」專櫃，分別擔任櫃
    員、櫃長之工作。於108 年6 月11日之前2 人任職期間，該
    專櫃存在先刷專櫃人員或其親友提供之信用卡購買專櫃商品
    作業績，或待有客戶購買專櫃人員刷卡購買後，再行辦理信
    用卡刷退或將繳費期限將屆之信用卡刷退，換刷另一張信用
    卡之慣例，故於上開期間被告除提供自己附表一編號1 -5 
    銀行信用卡外，並提供陳宏瑋、楊東錦之花旗銀行信用卡供
    上開刷卡使用，上情為被告所不否認，核與告訴人、證人徐
    振皓、陳宏瑋、楊東錦證述相符（偵一卷第44、47、174 -1
    78頁、本院卷第278-301頁），並有通訊軟體LINE通話紀錄
    、星展銀行信用卡消費明細、花旗銀行信用卡消費明細、國
    泰世華銀行信用卡交易明細表、台北富邦銀行信用卡交易明
    細表、臺灣萊雅股份有限公司110 年02月02日第0000000 號
    函暨所附資料、國泰世華銀行信用卡作業部110年06月09日
    國世卡部字第1100000559號函、花旗商業銀行股份有限公司
    110年07月09日（110）政查字第81634號函暨所附資料、永
    豐商業銀行零售管理處110年07月16日永豐銀零售管理處字
    第1100000330號函、星展商業銀行資訊與營運處110年07月2
    8日（110）星展消金帳服（卡）字第28號函、臺北富邦商業
    銀行股份有限公司金融安全部110年10月01日金安字第11010
    00152號函暨所附資料在卷足參（偵一卷第35-39、103-162
    、197、200-219頁、偵三卷第77-85頁、偵四卷第25、35-52
    、55-62頁），此部分之事實應可認定。
㈡、依告訴人於本院審理時之證述：從 106 年開始，就有陸續使
    用被告跟他的家人、朋友所有的信用卡，購買「Kiehl's 」
    專櫃的商品， 我們小月要有 30、40 萬元之業績，大月如
    果像活動檔期，母親節跟週年慶的話，大概要有100萬元之
    業績，我們是做合績，三個人同事下去平分的，如果這個月
    的客人購買數量沒有這麼多，就必須用自己的信用卡來補足
    業績，達到會有獎金，所以全部去 share 要刷卡的金額。
    當時我及被告的信用卡都是放在我們櫃上的抽屜，我也提供
    6、7張信用卡，在湊信用卡的時候，被告主動說他可以借他
    哥哥的，或是他男朋友的。彼此有授權可以使用對方的信用
    卡，我們提供的信用卡是用一個夾鏈袋放在我們的櫃檯上面
    的抽屜，那抽屜是沒有上鎖的，任何人都可以拿得到，工作
    採輪班制的，不見得刷卡時持卡人有班，如果我休假時信用
    卡繳款快到了，被告也會幫忙退刷，換成別張信用卡刷，長
    時間下來，已經是大家的默契，信用卡上面會貼結帳日，會
    幫對方注意結帳日，結帳日前會幫對方退掉。在刷之前，除
    非有特殊的原因，不然不會再特別去問說，我今天可以刷你
    這張，刷多少錢等語（見前開出處），核與被告供稱：信用
    卡一直放在櫃上等語（本院卷第300、319頁），證人徐振皓
    之證述：使用被告的信用卡不止一次，櫃臺後方有一個櫃子
    ，被告是放在裡面比較隱密的地方，但因為未上鎖，被告所
    放置的信用卡不只1張，108年6月15日的LINE訊息，回告訴
    人說被告那張不能刷了，已經刷20萬元，因為已經5月底了
    ，被告的卡額度已經刷滿了，在108年6月12日、13日被告的
    信用卡繳費期限要到了，問告訴人那邊是否有其他信用卡可
    以換刷，要把被告的信用卡已刷的金額退掉，改成另外一張
    卡，櫃上就是用這種方式周轉循環，不清楚這方式用多久了
    ，但一調到該櫃上就入境隨俗，用這方式去做了，也有借信
    用卡給告訴人，被告與告訴人以前應該是彼此相信的朋友，
    另外有達到（業績）目標後，大家有獎金領等語相符（見前
    開出處）。顯見「Kiehl's 」專櫃為爭取業績確有櫃員提供
    多張信用卡置於櫃內，先行刷卡衝足業績，待找到客人購買
    時付款再繳交信用卡費，或者利用信用卡之繳費日期不同，
    以借得之他張信用卡再行刷卡，將屆繳款日期之信用卡刷退
    先前之消費金額之慣例。既依上開操作模式，除櫃員們必須
    提供多張信用卡以利衝高刷卡金額製造業績外，且為刷卡、
    退刷方便，信用卡必須置放於櫃內，而被告與告訴人間各自
    提供多張信用卡，在每張信用卡繳款日期、刷卡額度均不相
    同之情況下，實不可能在刷卡之際，逐一取得持卡人同意。
    另佐卷附5月5日被告傳LINE表示「我把卡全放櫃上，能刷多
    少算多少」（偵一卷第35頁），益足證被告本就同意放在櫃
    上即附表一之信用卡在額度內，告訴人有權自行使用，並不
    須每次刷卡之前逐一徵求被告同意。
㈢、再依被告與告訴人之對話紀錄，5月11日主管通知盤點，被告
    與告訴人多有抱怨，又因信用卡結帳時間已至，無法再行刷
    卡，被告表示要前往嘉義店借貨、要找人借卡（偵一卷第10
    5-115頁）。5月14日告訴人表示先湊卡，被告則表示好、先
    找卡，告訴人再表示叫育弘跟他前老闆借卡（偵一卷第123
    、125頁）。5月18日告訴人表示把二哥的花旗卡退掉，被告
    則稱好、入國泰，告訴人問哥哥的國泰幾號結帳日，被告表
    示我的國泰，告訴人稱富邦啦、國泰不能刷了，我剛刷多多
    的，期間2人一直討論刷卡的額度、結帳日、退刷的帳單，
    直至於5月19日、6月4日、6月7日2人仍一直討論再找何人提
    供信用卡、刷卡的額度、結帳日、退刷的日期（偵一卷第12
    7-139頁），從上開被告與告訴人之對話紀錄可知雙方為公
    司盤點、櫃上業績多方設想如何外借信用卡、避免刷爆額度
    ，期間不論被告或告訴人均未曾互相詢問是否可以使用對方
    之信用卡，亦未曾有終止先前授權對方刷卡之意思表示。
㈣、被告雖於108年6月7日至同年月16日間出國旅遊，且因排班並
    未每日到櫃上上班，此有入出境資訊連結作業查詢單、被告
    班表附卷足參（本院卷第243-245、249頁）。然被告於6月1
    7日回國後，雙方旋即聯繫，被告表示「東東（楊東錦，附
    表一編號7持卡人）那邊15（額度有 15 萬）」、「他晚一
    點繳掉匯豐，空出額度」、「15我在湊湊看、要25厚、我的
    花旗刷不過了嗎？因為有調高到31、哈哈哈我剛剛看帳單、
    好像刷滿了」（偵一卷第141-144頁）。6 月 19日對話紀錄
    告訴人表示有結帳日期要到了，明天你上班，再檢查一下，
    被告回應「好阿我明天看看、我再看看哪張空出額度了」（
    偵一卷第146頁），參以告訴人於本院證述：對話原因是我
    要休假，所以先交代被告，要記得後面哪幾天，有誰的信用
    卡要先退掉。結帳日到期的，不管是3人中誰的信用卡，都
    由被告退刷，並且拿另外的信用卡來刷，信用卡都放在櫃檯
    抽屜夾鏈袋，裡面有信用卡、簽單，跟發票，信用卡上面有
    標籤，有標示我們的每一張卡片的結帳日；要被告上班時間
    檢查一下自己提供的信用卡結帳日期、信用卡剩餘額度，因
    為只有持卡人才可以自行確認等語（出處同前），益足認被
    告回國後、甚或其中有人未到勤，雙方代刷卡或代刷退之默
    契，均未曾改變。更有甚者，6月19日被告已自行向信用卡
    公司確認刷卡金額，倘有於出國期間信用卡遭盜刷乙節，無
    由不會發現而不向信用卡公司反應。
㈤、另6 月23日被告傳送多張刷卡簽帳單、表示要找出25日結帳
    日之信用卡換刷（偵一卷第149-151頁），告訴人則證稱：
    上開是我們3個人信用卡、簽單，簽單、收據上寫Ｉ的話是用
    我的信用卡刷的，第151頁右上、左下寫一個L是用被告及他
    哥哥的信用卡刷卡的等語（出處同前），既6 月23日被告仍
    將附表一所示之信用卡置於櫃上，且其中有多筆簽單金額並
    未入帳，為將趨近結帳日之信用卡找出來退刷，過程中需逐
    筆檢視，若信用卡遭告訴人盜刷，必然會發現，卻未見其後
    被告有何爭執。6 月26日之對話紀錄被告表示「富邦你刷一
    筆不能刷了嗎？我看他的帳單是○，我明天打電話看看、我
    退掉26富邦、還有1張你的27、我等等再退」（偵一卷第155
    -156頁），告訴人證稱：對話表示我先刷了被告富邦信用卡
    ，這一筆就是起訴書附表2 編號24這筆53,200元，刷之前不
    會問能不能刷等語（出處同前）。在在均顯示被告與告訴人
    間就放置於櫃上之信用卡使用方式係概括授權，而上開概括
    授權之意思表示均未曾遭取消，刷卡購買公司商品時並不需
    逐一徵得被告之同意。另告訴人於108年7月2日遭公司解職
    ，此有停職通知書附卷（偵一卷第82頁），然該日之對話紀
    錄，被告仍向告訴人表示刷了70幾都沒辦法退、真的很慘，
    都不能退（偵一卷第161-162頁），而上開70幾（萬元）之
    金額與附表二被告提出遭盜刷之63萬1千9百元金額相距不遠
    ，可見於告訴人離職日，被告尚明白知道置於櫃上之信用卡
    刷卡購買公司商品之總金額，難認被告未授權告訴人使用附
    表一所示之信用卡，或有誤認未授權之虞，另可佐被告為逃
    避繳納高額信用卡費，行本件誣告之動機。
㈥、再附表一信用卡所示之銀行均陳明於刷卡一定金額時，會以
    簡訊之方式告知持卡人，此有前開銀行資料附卷足參，附表
    二遭刷卡交易之時間縱依被告表示108年6月7日至同年月16
    日間出國沒有收到簡訊，然附表二編號18-25所載之日期被
    告均在國內，於刷卡簡訊通知時，豈會不知情。又再者，本
    件被告除提供自己名義之信用卡外，另提供附表一編號6、7
    陳宏瑋、楊東錦之信用卡，而其等除將實體卡片交與被告使
    用外，另會以電子支付方式使用前開信用卡，此有花旗商業
    銀行股份有限公司（111）政查字第84422號函文附卷足參（
    本院卷第151 -212 頁），既該2人仍會使用上開信用卡，故
    倘2人信用卡未經授權告訴人使用，於附表二編號26-30信用
    卡遭人盜刷，信用卡公司傳簡訊告知時，絕無可能漠視不加
    以理會，益見被告辯稱簡訊沒有收到乙節與客觀事證不符，
    並不足採。另辯護人質疑，證人徐振皓於偵查中表示，刷他
    的卡事先會告知他，本件告訴人刷附表一之信用卡前未告知
    被告云云。然本件係被告與告訴人間信用卡使用之授權方式
    ，與徐振皓與其等間之授權方式本無絕對關連，參以任職期
    間之差異，雙方信任基礎有別，其授權之方式自然不同，無
    從依此爰引。另提出告訴人偵查中表示要確認額度，會跟被
    告講要刷（偵三卷第41頁），告訴人於審理時之證述不實在
    云云，惟依其前述被告與告訴人間對話紀錄，其等所討論者
    全係避免超過刷卡金額、無從過卡，與刷卡前授權之同意無
    涉，自無從為本件告訴人刷卡前必須徵得被告同意之有利證
    據。
㈦、被告是否有授權告訴人使用附表一之信用卡，刷立附表二金
    額，為其親身經歷之事，且事關信用卡債務是否必須履行，
　　不可能有誤認之虞，辯護人再謂被告誤認自己於附表二時間
    未曾同意告訴人使用附表一之信用卡而對告訴人提出偽造文
    書、詐欺等告訴，並非虛偽告訴云云，實屬無稽，委無可採
    。被告所為辯詞，俱與卷內事證彰顯之事實不符，核屬事後
    卸責之詞，洵非足採。本件事證已臻明確，被告上開犯行洵
    堪認定，應依法論科。
四、論罪科刑
㈠、核被告所為，係犯刑法第169條第1項之誣告罪。
㈡、爰以行為人責任為基礎，並審酌被告明知為不實事項，竟仍
    向該管公務員誣告告訴人涉犯詐欺、偽造文書等罪，致使國
    家機關發動無益之偵查程序，耗費司法資源，並造成告訴人
    無端訟累，所為實非可取，兼衡被告否認犯行，迄未與告訴
    人達成和解，取得告訴人諒解，毫無悔意之犯罪後態度，以
    及被告之犯罪手段、無前科之素行、陳明之智識程度與家庭
    經濟狀況、刷卡金額均已自行清償，此有國泰世華商業銀行
    信用卡作業部111 年01月25日國世卡部字第1110000093號函
    、臺北富邦商業銀行股份有限公司金融安全部111年01月27
    日金安字第1110000029號函、花旗商業銀行股份有限公司（
    111 ）政查字第84422 號函、星展商業銀行資訊與營運處11
    1 年2 月16日(111)星展消金帳服(卡)字第000036號函附卷
    （本院卷第129-212、251-266頁），暨考量相關量刑意見等
    一切情狀，量處如主文所示之刑，以符罪刑相當原則。
據上論斷，應依刑事訴訟法第299條第1項前段，刑法第169條第1
項，判決如主文。
本案經檢察官林慧美提起公訴、謝欣如到庭執行職務。　　
中　　華　　民　　國　　111 　年　　3 　　月　　8 　　日
                  刑事第五庭  審判長法　官  鍾邦久
　　　　　　　　　 
　　　　　　　　　                  法  官  林欣玲
　　　　　　　　　　　　　　　　　　  
　　　　　　　　　                  法  官　蔡奇秀
以上正本證明與原本無異。
如不服本判決應於收受本判決後20日內向本院提出上訴書狀，並
應敘述具體理由。其未敘述上訴理由者，應於上訴期間屆滿後20
日內向本院補提理由書狀（均須按他造當事人之人數附繕本）「
切勿逕送上級法院」。 
  　　　　　　　　　　　　　　　　　書記官　黃郁淇
中　　華　　民　　國　　111 　年　　3 　　月　　8 　　日
附錄所犯法條全文：
中華民國刑法第169條
（誣告罪）
意圖他人受刑事或懲戒處分，向該管公務員誣告者，處 7 年以
下有期徒刑。
意圖他人受刑事或懲戒處分，而偽造、變造證據，或使用偽造、
變造之證據者，亦同。　　　　　　　　　　　　　　　　　　
附表一：
編號 卡         號 所有人 發卡銀行 1 0000-0000-0000-0000 陳幸儀 星展銀行 2 0000-0000-0000-0000 陳幸儀 花旗銀行 3 0000-0000-0000-0000 陳幸儀 永豐銀行 4 0000-0000-0000-0000 陳幸儀 國泰世華銀行 5 0000-0000-0000-0000 陳幸儀 富邦銀行 6 0000-0000-0000-0000 陳宏瑋 花旗銀行 7 0000-0000-0000-0000 楊東錦 花旗銀行 
附表二：
編號 交易時間 交易金額 信用卡卡號、發卡銀行及持卡人  1 108年6月11日 1萬3250 附表一編號1  2 108年6月11日 4450 附表一編號1  3 108年6月14日 1萬9000 附表一編號2  4 108年6月14日 1萬9600 附表一編號2  5 108年6月14日 1萬4400 附表一編號2  6 108年6月14日 3萬5600 附表一編號2  7 108年6月14日 1萬2050 附表一編號2  8 108年6月14日 1萬1640 附表一編號2  9 108年6月14日 1萬4000 附表一編號2  10 108年6月15日 1萬 附表一編號2  11 108年6月15日 1萬800 附表一編號2  12 108年6月15日 1萬1200 附表一編號2  13 108年6月15日 2萬750 附表一編號2  14 108年6月15日 1萬2860 附表一編號2  15 108年6月15日 1萬 附表一編號2  16 108年6月16日 6400 附表一編號3  17 108年6月16日 4800 附表一編號3  18 108年6月21日 1萬9800 附表一編號3  19 108年6月21日 1萬9800 附表一編號3  20 108年6月21日 1萬9800 附表一編號3  21 108年6月21日 1萬9800 附表一編號3  22 108年6月24日 2萬200 附表一編號4  23 108年6月24日 2萬4150 附表一編號4  24 108年6月26日 5萬3200 附表一編號5  25 108年6月28日 2萬4000 附表一編號5  26 108年6月27日 2萬30 附表一編號6  27 108年6月28日 3萬6000 附表一編號6  28 108年6月28日 2萬800 附表一編號6  29 108年6月17日 9萬9000 附表一編號7  30 108年6月17日 2萬4520 附表一編號7  總計  63萬1900